【裁判字號】    97,易,537
【裁判日期】    980213
【裁判案由】    侵占
【裁判全文】
臺灣桃園地方法院刑事判決               97年度易字第537號
公  訴  人  臺灣桃園地方法院檢察署檢察官
被      告  乙○○
上列被告因侵占案件，經檢察官提起公訴（96年度偵字第24470
號），本院判決如下︰
    主  文
乙○○意圖為自己不法之所有，而侵占對於業務上所持有之物，
共貳拾肆罪，均累犯，各處如附表所示之宣告刑，各減為如附表
所示減得之刑，應執行有期徒刑貳年。
    事  實
一、乙○○前於民國90年間因妨害自由案件，經臺灣板橋地方法
    院以90年訴字第2094號判處有期徒刑8 月確定，於93年2 月
    23日縮刑期滿執行完畢，猶不知悔改，自88年起受僱於桃園
    縣龜山鄉○○○街80號「野宴企業社」汽車旅館，負責房務
    整理之工作，嗣自89年起改擔任櫃檯人員，負責收取、登記
    每日房客所支付之現金或住宿卷等事務，為從事業務之人，
    詎其因經濟困窘，竟意圖為自己不法之所有，於如附表所示
    時間，利用負責人丙○○每隔數日始至旅館對帳之機會，以
    變易持有為所有之意思，在上開旅館，將其業務上自住宿客
    戶處所收取而持有之部分帳款（指附表編號1 至23）及置於
    櫃檯內之準備兌換金新台幣（下同）1 萬元（指附表編號24
    ），先後將之侵占入己，金額共計達11萬6,030 元（各次侵
    占時間、侵占款項均詳如附表）。嗣為該旅館負責人丙○○
    事後核對帳目後發現乙○○繳回大鈔現金信封袋之金額與手
    抄報表、現金收入傳票不符，始悉上情。
二、案經野宴企業社訴由桃園縣政府警察局龜山分局報告臺灣桃
    園地方法院檢察署檢察官偵查起訴。
    理  由
一、按被告以外之人於審判外之言詞或書面陳述，除法律有規定
    者外，不得作為證據；又被告以外之人於審判外之陳述，雖
    不符合同法第159 條之1 至第159 條之4 之規定，但經當事
    人於審判程式同意作為證據，法院審酌該言詞陳述或書面陳
    述作成時之情況，認為適當者，亦得為證據。當事人、代理
    人或辯護人於法院調查證據時，知有第159 條第1 項不得為
    證據之情形，而未於言詞辯論終結前聲明異議者，視為有前
    項之同意，刑事訴訟法第159 條第1 項及第159 條之5 均有
    明文。本件被告及檢察官於審判程序中就本案下列所引用之
    證據資料迄於本院言詞辯論終結前並未表示異議，而本院審
    酌各該證據資料作成時之一切客觀情況，認無違法不當或證
    明力明顯過低之瑕疵，應屬適當，故得為證據，合先敘明。
二、訊據被告乙○○固不否認擔任野宴企業社汽車旅館櫃檯人員
    ，並負責收取及登記每日房客住宿、休息之費用等事實，惟
    矢口否認有何業務侵占之犯行，辯稱：95年12月29日或30日
    的手寫報表與現金金額不符之原因，是伊女兒甲○○代替伊
    看守櫃檯，櫃檯財物遭人竊取，其餘金額不符是因為有些是
    鍵入電腦時數額或房間打錯了，有些是客人住宿、休息逾時
    忘記加收，或是老客戶退房時忘記收錢，伊沒拿兌換準備金
    1 萬元，並無侵占意圖云云。經查：
（一）上開犯罪事實，業據證人即旅館負責人丙○○、與被告相
      互輪值櫃之櫃檯人員丁○○迭於偵查及本院審理時證述
      明確（見96年偵字第24470 號偵查卷第28、33頁，本院審
      理卷第44、66-72 、81-90 頁），被告復不否認附表編號
      1 至23所示時間均係被告值班並負責登記、收取房客交付
      之現金或住宿卷等情（見本院卷第99頁），此外並有被告
      所書寫如附表所示時間之手抄報表及會計製作現金收入傳
      票共23份在卷可稽（見上開偵查卷第37-93 頁）。另附表
      編號22所示，96年2 月26日被告侵占之款項應為390 元，
      有卷附手抄報表及現金收入傳票為證（見偵查卷第90、91
      頁）起訴書就該次犯行誤載為3900元，應予更正。
（二）被告雖以前詞置辯，惟查：
   1、附表編號1 至23所示時間均係被告值班並負責登記、收取
      房客交付之現金或住宿卷等情，為被告所不否認，並經證
      人丙○○、丁○○證述在卷，復有卷附手抄報表、現金收
      入傳票為憑，已如前述，此部分事實已堪認定。
   2、至被告辯以；金額不符有些是鍵入電腦時數額或房間打錯
      了，有些是客人住宿、休息逾時忘記加收，或是老客戶退
      房時忘記收錢、漏收，亦未拿取準備金1 萬元云云。惟查
      ，證人丁○○於審理時具結證稱：「我值班時，確實也有
      老客人離開時才有付帳，但是都有付，若沒付錢說要離開
      ，就會變成自己要拿出來貼錢，否則在應收款上會變成0
      ，變成漏收，被告跟我交接時，可能有告訴過我，有老客
      人說離開時才要付，結果沒有付錢，但應該都是休息幾百
      元的小數字，被告說的上開這些情形，有跟我說過，但是
      並不是常常，而且漏收不可能每天都漏，但是被告說的情
      形確實有告訴過我，實際上有無這種情形，我不知道；零
      用金的部分，與大鈔信封袋分開放，是放在收銀台裡面，
      信封袋裝訂前，有時候有，有時候沒有跟被告核對金額，
      老闆娘規定是要核對，但有時因被告趕著離開，或是我趕
      著離開，大鈔是訂在信封裡面，有時會沒有清點，只有清
      點要交接的零用金，與乙○○交接過程中，曾有信封袋裡
      面的大鈔，與信封袋上面註記的數字不相符合，她說：『
      錢她拿去用，她晚上會去借錢來補齊』，因為她知道老闆
      娘不會每天來收錢，她有時候有來補齊，有時候沒有來，
      她來補齊就都是到隔天來交接的時候，但有時候沒有看到
      她補錢進去，來補齊時，她會把他原來信封上所寫的數字
      更改為正確數字，例如當天收入的大鈔應該有1 萬2 千元
      ，她只有記載7 千元，她來補齊的時候，會把7 千元畫掉
      ，改記載1 萬2 千元，我因為不是每一天都會去用電腦核
      對明細，所以她不告訴我當天錢有不足的情形，她要來補
      齊，我就沒辦法發現，每天的信封袋上都會記載當天日期
      ，再配合我跟被告打卡記載，就可以知道哪一天信封袋是
      誰負責，所以她自己負責的信封袋錢沒有補齊，不關我的
      事，所以我沒有管她，我只要負責自己就好了，我每天都
      會核對金額，有短少情形，我會跟老闆娘說，老闆娘也說
      她知道，我不知道老闆娘怎麼處理，因為被告做的比我久
      ，櫃檯都是我們二人負責，沒有主管，所以我跟被告交情
      很好」等語（見審理卷第70-72 、66-69 頁），參以證人
      丙○○於審理中具結證稱：「（問：對於短少150 至630
      元不等是否可能為核算產生誤差?） ，我們核算應該收的
      應收帳款應該是不會錯的，但是被告自己在執行業務時，
      找錯錢或是算錯錢，也有可能，但這部分我們要求員工要
      自己補足，以12月8 日為例，逐筆對過與電腦帳吻合，可
      是彙總差了150 元，所以在現金收入傳票上記載-150，認
      為這種很小的差額可能如被告說的是找錯錢或是收錯錢的
      情形，被告侵占的金額現在沒有償還任何錢；手寫報表不
      是每天都要交給會計，而是我幾天過去收的時候，才會一
      起拿回來給會計，收回去的手報表與會計計算的帳目，會
      再給被告確認，自被告89年1 月開始從事櫃檯工作到95
      年12月間，這段期間沒有發現有虧空帳款，被告如果自己
      有經濟上需求，她會開口向我借，是以預支薪資的方式，
      在起訴書所載犯罪時間之前，被告手寫帳及電腦帳有時會
      有疏忽不符合狀況，但他們都會帳款補齊；但從95年12
      月2 日以後的帳款，就發現她有異常情形，例如：整天的
      帳在大鈔的部分，應該要封存在一個信封袋，我每幾天會
      去收一次，發現有當日的手報表及電腦帳都確定有收入，
      可是卻找不到當日的大鈔信封袋，而且好多天都有這種情
      形，可以確定大筆金額是遭被告挪用，在12月份我就有規
      勸她不可以有這種情形，我也告知丁○○跟她交接時，必
      須要落實交接，要確實看到當日的收入，有幾次丁○○有
      回報我，被告在跟她交接時，當日的收入有部分或是全部
      沒有辦法交給丁○○，她拜託丁○○不要說，她會想辦法
      補足，後來我去收帳發現有短缺，我問丁○○，丁○○才
      告訴我，是被告要求他不要說，所以被告確實沒有補足，
      我收回去的手報表與會計計算的帳目，會再給被告確認；
      旅館有一筆兌換金，是放在櫃檯準備隨時拿去換零錢可以
      找給房客用的準備金，之前是3 萬5 千元，後來在95年2
      月28日開始變成1 萬元，那筆1 萬元就一直放在櫃台，而
      且一直維持1 萬元的額度，直到本件案發為止在清查被告
      侵占的金額時，在96年2 月10日就查出那筆1 萬元的兌換
      金也沒有了，但是她何時拿走的不清楚，但丁○○有說被
      告當初有跟我說那筆1 萬元，她先拿去繳房租」等語（見
      審理卷第87、97、81-82 、97頁），衡之證人丁○○、丙○○與被告間並無恩怨、仇恨關係，此為被告所不爭執，
      該2 人應無虛妄陳述，故意誣陷被告而甘冒偽證處罰之必
      要，其等所為前揭證述，應屬實情而可採。況且依被告於
      89年1 月開始從事櫃檯工作至95年12月初，並未有任何虧
      空帳款紀錄，而自95年12月2 日後陸續有帳款金額不足現
      象，再參以被告曾向丁○○表示「錢她拿去用，她晚上會
      去借錢來補齊，並拜託丁○○不要告訴丙○○」之情，另
      告訴人旅館櫃檯帳務流程，收回去的手報表與會計計算的
      帳目，會再給被告確認，被告既已明知帳務金額短少，不
      僅未如同以往迅速依旅館櫃檯作業習慣予以補足，反而無
      故曠職，失去蹤影，茍非心虛恐遭刑事訴追，又何以致此
      ？復依本件告訴人旅館櫃檯交接方式及負責人丙○○數日
      才至櫃檯收取大鈔信封袋並對帳之流程觀之，被告顯然利
      用丁○○只清點核算交接下一班零用金漏洞，此可見手抄
      報表中零用金未曾有短少，卻只短少大鈔信封袋金額自明
      ，而丙○○數日才對帳1 次，更提供被告「先挪用，再補
      回」機會，日積月累，積少成多，被告迄本案審理終結，
      始終未補足任何如附表所示短少金額，縱使金額僅短少
      110 元之譜，顯見被告挪用時即具有不法所有之意圖及業
      務侵占之犯意，至為灼然，是被告前揭所辯不足採信。
   3、又被告辯以：95年12月29日或30日的手寫報表與現金金額
      不符之原因，是因為丙○○與丁○○出差，伊女兒甲○○
      代替伊看守櫃檯時，櫃檯財物遭竊云云。然查，丙○○與
      丁○○於95年12月29日至96年1 月1 日參加2007高雄國際
      休閒旅遊展出差之事實，業據證人丙○○證述詳確，並提
      出「2007高雄國際休閒旅遊展」資料可參（見本院卷第
      102 頁），固可認丙○○及丁○○確實於上開時間一起出
      差之事實，惟被告所指丙○○出差期間櫃遭竊一事，被
      告並沒有任何報警紀錄，為被告自承在卷（見審理卷第71
      頁），而徵之附表編號10、11短少之金額達30,630元，金
      額非少，依當時負責人出差不在之情況下，被告非但未報
      警處理亦未將失竊一事告之丙○○，此舉已與常情不符。
      至被告又稱係因我小女兒甲○○在當班時睡覺，不符合規
      定，才未報警云云，惟縱如被告所言，因被告女兒甲○○
      當班不合規定而未報警，然此與大筆現金失竊，報警追回
      失款並無涉，被告所辯此節亦有違情理。再者，果如被告
      所指因其值班不合公司規定而未報警，嗣後亦未見被告為
      隱瞞不合規定之情，而有補足失竊金額之舉，由此益見其
      上開所辯，核為推諉之詞，殊難採信。
（三）縱上所陳，本件事證明確，被告業務侵占之犯行洵堪認定
      ，應依法論科。
四、查被告受僱於「野宴企業社」汽車旅館擔任櫃檯人員乙職，
    負責收取、登記每日房客住宿支付之現金或住宿卷等工作，
    為從事業務之人，為被告自承在卷，其將如附表所示業務上
    所持有「野宴企業社」汽車旅館住宿房客支付之現金及準備
    兌換金侵占入己，是核被告就附表編號1 至24各次所為，均
    係犯刑法第336 條第2 項之業務侵占罪。被告所犯上開各罪
    ，犯罪時間長達3 月之久，其24次犯行之時間已非緊密，又
    其侵占金額自百元至萬元不等，難認係利用同一犯罪決意及
    機會所為之接續舉動，核與接續犯之要件不符，是其先後所
    犯前揭24罪，犯意各別，行為互異，應分論併罰。至起訴書
    就被告於96年1 月9 日、11日、同年2 月4 日、6 日涉嫌侵
    占10元、10元、20元、10元提起公訴（即原起訴書附表編號
    13、14、21、22），業經蒞庭檢察官當庭撤回，有臺灣桃園
    地方法院檢察署97年度蒞字第20708 號、98年度聲撤字第4
    號檢察官撤回起訴書為據，本院自無庸併以審理，附此敘明
    。再被告於民國90年間因妨害自由案件，經臺灣板橋地方法
    院以90年訴字第2094號判處有期徒刑8 月確定，並於93年2
    月23日縮刑期滿執行完畢乙節，有台灣高等法院被告前案紀
    錄表在卷為憑，被告受徒刑之執行完畢後，5 年以內故意再
    犯本件有期徒刑以上之罪，均為累犯，應依刑法第47條第1
    項之規定均依法加重其刑。爰審酌被告因經濟狀況不佳，侵
    占其業務上所持有之旅館帳款及準備兌換金，其先後犯行共
    達24次，侵占金額達11萬6,030 元，所生危害非輕，非但有
    虧職守損及雇主權益，事後猶飾詞狡辯，未見悔意，告訴代
    理人丙○○雖表示願意給被告和解機會，然被告迄今仍未達
    成和解等一切情狀，各量處如附表所示之宣告刑，又被告所
    犯上開各罪皆在96年4 月24日以前，合於中華民國96年罪犯
    減刑條例減刑之規定，爰均依中華民國96年罪犯減刑例第2
    條第1 項第3 款規定各減其宣告刑2 分之1 （按被告乙○○
    經本院於97年7 月18日發布通緝，並於同年9 月21日遭緝獲
    歸案，有本院通緝書、查捕逃犯作業查詢報表、內政部警政
    署國道公路警察局第三警察隊調查筆錄各1 紙在卷可稽，非
    屬中華民國96年罪犯減刑條例第5 條所規定不予減刑之情形
    ，仍應依法減刑，併附敘明），並定其應執行之刑，以資懲
    儆。
據上論斷，應依刑事訴訟法第299 條第1 項前段，刑法第336 條
第2 項、第47條第1 項、第51條第5 款、刑法施行法第1 條之1
第1 項、第2 項前段，中華民國96年罪犯減刑例第2 條第1 項第
3 款、第7 條，判決如主文。
本案經檢察官吳佳美到庭執行職務。
中    華    民    國    98    年    2    月    13    日
                  刑事第八庭  審判長法  官  林惠霞
                                    法  官  呂綺珍
                                    法  官  張瓊華
附表：侵占旅館應收帳款明細表
  ┌──┬────┬─────┬─────┬──────┐
  │編號│侵占日期│ 侵占金額 │  宣告刑  │  減得之刑  │
  │    │        │（新台幣/ │          │            │
  │    │        │元）      │          │            │
  ├──┼────┼─────┼─────┼──────┤
  │ 1  │95.12.02│   2,280  │處有期徒刑│減為有期徒刑│
  │    │        │          │七月。    │三月又十五日│
  │    │        │          │          │。          │
  ├──┼────┼─────┼─────┼──────┤
  │ 2  │95.12.08│     150  │ 同上     │ 同上       │
  ├──┼────┼─────┼─────┼──────┤
  │ 3  │95.12.10│     340  │ 同上     │ 同上       │
  ├──┼────┼─────┼─────┼──────┤
  │ 4  │95.12.12│   2,210  │ 同上     │ 同上       │
  ├──┼────┼─────┼─────┼──────┤
  │ 5  │95.12.16│   7,530  │ 同上     │ 同上       │
  ├──┼────┼─────┼─────┼──────┤
  │ 6  │95.12.18│   2,000  │ 同上     │ 同上       │
  ├──┼────┼─────┼─────┼──────┤
  │ 7  │95.12.20│     500  │ 同上     │ 同上       │
  ├──┼────┼─────┼─────┼──────┤
  │ 8  │95.12.24│  15,700  │ 同上     │ 同上       │
  ├──┼────┼─────┼─────┼──────┤
  │ 9  │95.12.25│  15,000  │ 同上     │ 同上       │
  │    │95.12.26│          │          │            │
  ├──┼────┼─────┼─────┼──────┤
  │10  │95.12.28│  30,000  │ 同上     │ 同上       │
  │    │95.12.29│          │          │            │
  ├──┼────┼─────┼─────┼──────┤
  │11  │95.12.30│     630  │ 同上     │ 同上       │
  │    │95.12.31│          │          │            │
  ├──┼────┼─────┼─────┼──────┤
  │12  │96.01.03│   2,510  │ 同上     │ 同上       │
  ├──┼────┼─────┼─────┼──────┤
  │13  │96.01.15│     550  │ 同上     │ 同上       │
  ├──┼────┼─────┼─────┼──────┤
  │14  │96.01.17│   2,020  │ 同上     │ 同上       │
  ├──┼────┼─────┼─────┼──────┤
  │15  │96.01.25│     110  │ 同上     │ 同上       │
  ├──┼────┼─────┼─────┼──────┤
  │16  │96.01.27│   1,100  │ 同上     │ 同上       │
  ├──┼────┼─────┼─────┼──────┤
  │17  │96.02.02│   1,350  │ 同上     │ 同上       │
  ├──┼────┼─────┼─────┼──────┤
  │18  │96.02.10│   5,200  │ 同上     │ 同上       │
  ├──┼────┼─────┼─────┼──────┤
  │19  │96.02.14│  11,410  │ 同上     │ 同上       │
  ├──┼────┼─────┼─────┼──────┤
  │20  │96.02.22│     400  │ 同上     │ 同上       │
  ├──┼────┼─────┼─────┼──────┤
  │21  │96.02.24│   3,240  │ 同上     │ 同上       │
  ├──┼────┼─────┼─────┼──────┤
  │22  │96.02.26│     390  │ 同上     │ 同上       │
  ├──┼────┼─────┼─────┼──────┤
  │23  │96.02.28│   1,410  │ 同上     │ 同上       │
  ├──┼────┼─────┼─────┼──────┤
  │24  │自95.12.│  10,000  │ 同上     │ 同上       │
  │    │2起至96.│          │          │            │
  │    │2.10間某│          │          │            │
  │    │日      │          │          │            │
  │    │        │          │          │            │
  ├──┼────┼─────┼─────┼──────┤
  │    │合   計 │ 116,030  │          │            │
  └──┴────┴─────┴─────┴──────┘
以上正本證明與原本無異。
如不服本判決應於收受判決後10日內向本院提出上訴書狀，並應
敘述具體理由。其未敘述上訴理由者，應於上訴期間屆滿後20日
內向本院補提理由書(均須按他造當事人之人數附繕本)「切勿逕
送上級法院」。
                                    書記官  江惠婷
中    華    民    國    98    年    2    月    13    日
中華民國刑法第336條
（公務公益侵占罪、業務侵占罪）
對於公務上或因公益所持有之物，犯前條第 1 項之罪者，處 1
年以上 7 年以下有期徒刑，得併科 5 千元以下罰金。
對於業務上所持有之物，犯前條第 1 項之罪者，處 6 月以上
5 年以下有期徒刑，得併科 3 千元以下罰金。
前二項之未遂犯罰之。


司法院資訊處製作；財團法人民間司法改革基金會備份。
